臺灣臺中地方法院刑事裁定
111年度聲字第2363號
聲  請  人  林稚恩


受  刑  人  陳少勛



上列聲明異議人因受刑人犯公共危險案件，對於臺灣臺中地方檢
察署檢察官執行之指揮（111年度執字第2568號），聲明異議，
於本院裁定如下：
　  主    文
聲明異議駁回。
    理    由
一、聲明異議意旨略以：聲請人為受刑人陳少勛之配偶，受刑人
    因事故當下未察覺，非故意於事故後離開現場，事發後有積
    極與當事人聯繫和解事宜，但因當事人姐姐時間前後多次更
    改，最後臨時約時間要和解，但當時受刑人因工作無法赴約
    ，也有告知對方因工作因素無法配合時間，可否改約當日下
    班後，當事人姐姐稱若現在無法到就法院見等語，聯繫期間
    當事人並無表示任何意見及與受刑人聯繫，悉由當事人姐姐
    代為聯繫，隨後也與當事人當庭和解，以表悔意。受刑人雖
    前科眾多，但自結婚有家庭小孩後，便不再犯案，受刑人係
    自行請求警察協助並到案，無逃避之意，受刑人家庭為中低
    收入戶，且育有2名未滿3歲子女，尚須協助扶養，如今受刑
    人入監服刑，家庭經濟狀況不佳，單憑聲請人實無法負擔，
    請貴院准予易科罰金分期，使受刑人能協助工作分擔家計等
    語。
二、按受刑人或其法定代理人或配偶，以檢察官執行之指揮為不
    當者，得向諭知該裁判之法院聲明異議；法院應就疑義或異
    議之聲明裁定之。刑事訴訟法第484條及第486條分別定有明
    文。受刑人之配偶即聲請人以檢察官於受刑人之執行事件中
    ，對受刑人所為之執行指揮認係不當而聲明異議，符合前述
    法條規定。又受刑人前因肇事逃逸案件，經本院以110年度
    交訴字第338號判決判處有期徒刑5月，如易科罰金，以新臺
    幣1千元折算1日，於民國111年1月21日確定等情，有臺灣高
    等法院被告前案紀錄表在卷可稽，揆諸前揭法條規定，本院
    為諭知該裁判之法院而有本件之管轄權，均合先敘明。
三、按犯最重本刑為5年以下有期徒刑以下之刑之罪，而受6月以
    下有期徒刑或拘役之宣告者，得以新臺幣（下同）1000元、
    2000元或3000元折算1日，易科罰金。但易科罰金，難收矯
    正之效或難以維持法秩序者，不在此限。刑法第41條第1項
    定有明文。故有期徒刑或拘役得易科罰金之案件，法院所諭
    知者，僅係易科罰金時之折算標準而已，至於是否准予易科
    罰金，仍賦予執行檢察官視個案具體情形，依前開法律規定
    而為裁量，亦即執行檢察官得考量受刑人之一切主、客觀條
    件，審酌其如不接受有期徒刑或拘役之執行，是否難達科刑
    之目的、收矯正之成效或維持法秩序等，以作為其裁量是否
    准予易科罰金之憑據，非謂受刑人受6個月以下有期徒刑或
    拘役之宣告時，執行檢察官即必然應准予易科罰金。且上開
    法條所稱「難收矯正之效」及「難以維持法秩序」，均屬不
    確定法律概念，此乃立法者賦予執行者能依具體個案，考量
    犯罪所造成法秩序等公益之危害大小、施以自由刑，避免受
    刑人再犯之效果高低等因素，據以審酌得否准予易科罰金，
    亦即執行者所為關於自由刑一般預防（維持法秩序）與特別
    預防（有效矯治受刑人使其回歸社會）目的之衡平裁量，非
    謂僅因受刑人個人家庭、生活處遇值得同情即應予以准許；
    且法律賦予執行檢察官此項裁量權，僅在發生違法裁量或有
    裁量瑕疵時，法院始有介入審查之必要，如執行檢察官於執
    行處分時，已具體說明不准易科罰金之理由，且未有逾越法
    律授權、專斷等濫用權力之情事，自不得遽謂執行檢察官之
    執行指揮為不當（最高法院100年度台抗字第646號裁定意旨
    參照）。從而，法律賦予執行檢察官此項裁量權，僅在發生
    違法裁量或有裁量瑕疵時，法院始有介入審查之必要。倘執
    行檢察官於執行處分時，已具體說明不准易科罰金之理由，
    且未有逾越法律授權、專斷等濫用權力之情事，自不得遽謂
    執行檢察官執行之指揮為不當。經查：
(一)上開肇事逃逸案件判決確定後，因受刑人未到案，復拘提無
    著，經臺灣臺中地方檢察署檢察官於111年4月22日發佈通緝
    ，嗣受刑人於111年5月13日為警緝獲，送臺灣臺中地方檢察
    署，受刑人聲請易科罰金，經執行檢察官審酌「受刑人於10
    2年即有肇事逃逸、過失傷害前科，此後復有行使偽造公文
    書、妨害公務、多次傷害、毀損、竊盜（此3部分均撤回告
    訴），前科累累，執行完畢後，仍無悔意，再犯本件肇事逃
    逸、妨害2被害人自由、傷害，足見其性格暴戾，反覆再犯
    ，對公共交通安全產生重大危害，非發監不能收矯正之效，
    亦不能維護法秩序」，諭知受刑人不准易科罰金，予以發監
    執行等情，業經本院調取臺灣臺中地方檢察署111年度執字
    第2568號、111年度執緝字第737號執行卷宗，核閱卷內111
    年5月13日點名單、執行筆錄、受刑人聲請易科罰金陳述意
    見書、全國刑案資料查註表及執行指揮書確認無訛，足見本
    件執行檢察官已具體敘明其本諸職權不准受刑人易科罰金之
    理由。而執行檢察官既已具體審酌受刑人犯罪情狀，認如不
    使入監執行難以收矯治之效，此乃執行檢察官本其法律所賦
    與指揮刑罰執行職權之行使，對具體個案所為之判斷，尚難
    謂有何逾越法律授權、專斷等濫用權力之情事。再者，受刑
    人於前案肇事逃逸犯後，仍屢犯其他案件，有臺灣高等法院
    被告前案紀錄表在卷可稽，足認受刑人主觀上對於侵害他人
    乃在所不顧，顯然漠視法令，對刑罰反應力薄弱，本案倘若
    准予易科罰金，確有難收矯正之效及難以維持法秩序之情事
    。　　　
(二)犯罪人之處罰，其法律制裁效果之審酌衡量應優先於受刑人
    自身及家庭因素之考量，是聲請人所稱其家庭經濟狀況、扶
    養子女情形，與執行檢察官審酌其有無刑法第41條第1項但
    書所定「易科罰金，難收矯正之效或難以維持法秩序」之事
    由，據以准否易科罰金之認定無涉。又受刑人監服刑，難免
    造成個人收入中斷，亦勢必對其家庭成員產生若干影響，此
    乃其因犯罪所須付出之代價，與執行檢察官是否應准許其易
    科罰金，尚無必然關聯，要難憑此而認執行檢察官之執行指
    揮有何違法或不當。至聲請人倘有必要得轉請社福單位提供
    協助，併予敘明。
四、綜上所述，本件執行檢察官業已具體說明不准予受刑人聲請
    易科罰金之理由，且未有逾越法律授權、專斷等濫用權力之
     情事，故執行檢察官認為倘不發監執行所宣告之刑，難以
    收矯正之效或難以維持法秩序，而將受刑人送監執行，於法
    尚無不合。聲請人以檢察官執行指揮之命令不當，提起本件
    聲明異議，為無理由，應予駁回。　　
據上論斷，依刑事訴訟法第486條之規定，裁定如主文。　
中　　華　　民　　國　  111    年    9    月    22    日
                  刑事第二十庭  法  官  林德鑫
以上正本證明與原本無異。
如不服本裁定，應於收受送達後5日內向本院提出抗告狀。（應
附繕本）
                                書記官  高郁婷
中　　華　　民　　國　  111  　年　　9  　月　　22　　日